【裁判字號】    98,國,36
【裁判日期】    981231
【裁判案由】    國家賠償
【裁判全文】
臺灣板橋地方法院民事判決                98年度國字第36號
原      告  乙○○
                        樓
被      告  臺北縣政府警察局
訴訟代理人  甲○○
訴訟代理人  丁○○
訴訟代理人  丙○○
上列當事人間請求國家賠償事件，經本院於民國98年12月24日言
詞辯論終結，判決如下：
    主  文
原告之訴駁回。
訴訟費用由原告負擔。
    事實及理由
一、原告主張：被告轄下三重分局大有派出所警員吳國維於民國
    98年4月18日約中午12時，至伊家中，出示三張表格要伊自
    行填寫，其中一張是填寫基本資料，另二張表格係要填寫參
    加幫派之名稱及擔任幫中之職務等，伊就向吳警員說：『我
    沒有從事幫派活動，要寫什麼』，吳警員說：『沒有就寫沒
    有』，伊即在表格均填寫無，接著吳警員就離去。隔2天後
    ，吳警員又打電話到伊家中，當時伊不在家，由伊弟弟接聽
    。吳警員於同年月25日約11時又到伊家中，伊就問要做什麼
    ，吳警員又將那三張表格拿出來，要伊重寫，伊就告訴他：
    『我就不是幫派份子，你要我寫什麼』，他就要伊寫以前參
    加的幫派，伊就說：『那是以前的事情，我現在已經沒有參
    加』，吳警員說：『這是上面交辦的，你寫就對了』，伊就
    向吳警員表示：『你已經違法了，我不是犯人，你沒有理由
    叫我寫任何東西』，吳警員說：『你到底要不要寫？』，伊
    回說：『你叫我偽造文書，不可能的』，伊弟弟見狀就說：
    『菜鳥走。』，吳警員聞言就說：『你不配合』，人就走了
    。伊向吳警員說：『那三張表格給伊，伊去立委服務處問該
    不該寫』，吳警員沒有回答。吳警員的執勤態度非常不好，
    感覺比流氓還像流氓。吳警員強迫伊填寫調查表格，侵害伊
    自由權，造成伊生活上的困擾及精神上的壓力，為此依據國
    家賠償法第2條第2項之規定，請求被告賠償慰撫金新台幣（
    下同）一百萬元。
二、被告則以：因原告有前科，吳警員對原告實施家戶調查，係
    依照警察法第9條第7款、警察勤務條例第11條第1款、治安
    顧慮人口查訪辦法之規定，依法執行職務，且訪查所得之資
    料僅供警方內部參考，並無不法侵害原告權利，原告泛言其
    權利受損，卻未舉證以明之，其主張不足採信等語置辯。並
    聲明：原告之訴駁回。
三、按依本法請求損害賠償時，應先以書面向賠償義務機關請求
    之；賠償義務機關拒絕賠償，請求權人得提起損害賠償之訴
    ，國家賠償法第10條第1 項、第11條第1 項前段定有明文。
    本件原告於98年6月23日向台北縣政府警察局提出請求書請
    求國家賠償，台北縣政府警察局於98年8月4日以北縣警法賠
    字第0980109117號函拒絕賠償，原告提起本件國家賠償之訴
    ，於法並無不合，先予敘明。
四、按公務員執行職務行使公權力時，因故意或過失不法侵害人
    民之自由及權利者，國家應負損害賠償責任，國家賠償法第
    2條第2項定有明文。原告欲依上開規定請求國家賠償，必須
    具備：１公務員行使公權力之職務上之行為、２有故意或過
    失、３行為違法、４特定人之自由或權利受損害、５損害與
    違法行為間具有因果關係等要件，並應由主張該等事實之原
    告負舉證責任。經查，被告轄下三重分局大有派出所警員吳
    國維要求原告填寫幫派份子資料表格，已違反不良幫派組合
    調查處理實施要點第23點第2款「本要點所蒐集之不良幫派
    組合與其成員列管資料及不良幫派組合專報、成員活動狀況
    情資等資料，僅供警察機關內部運用或參考，除檢察機關或
    法院要求提供外，嚴禁告知當事人或對外公開，違者從嚴議
    處」之規定，又其擅自將不良幫派組合調查表、不良幫派組
    合成員調查表、訪查報告表交由原告填載，其執行不良幫派
    組合調查工作有嚴重作業疏失，固有臺北縣政府警察局98年
    9月11日北縣警督字第098013350 1號書函可稽，然從原告陳
    稱「伊就向吳警員說：『我沒有從事幫派活動，要寫什麼』
    ，吳警員說：『沒有就寫沒有』，伊即在表格均填寫無，接
    著吳警員就離去」、「伊向吳警員表示：『你已經違法了，
    我不是犯人，你沒有理由叫我寫任何東西』，吳警員說：『
    你到底要不要寫？』，伊回說：『你叫我偽造文書，不可能
    的』，伊弟弟見狀就說：『菜鳥走。』，吳警員聞言就說：
    『你不配合』，人就走了」，可知原告第一次填寫表格時，
    吳警員稱「沒有參加幫派就寫『無』」，而原告就寫「無」
    ，吳警員拿到資料即離去，尚難認吳警員有強迫原告填寫資
    料，而第二次，原告堅持拒絕填寫資料，原告之弟並稱吳警
    員為菜鳥，吳警員聞言即離去，亦無原告所稱自由權受到侵
    害之情事，吳警員執行職務固有疏失，但未致原告權利受有
    侵害，此與首揭請求國家賠償之要件並不符合。
五、綜上，原告依國家賠償法第2條第2項之規定，請求被告給付
    一百萬元，為無理由，應予駁回。
六、結論：原告之訴為無理由，依民事訴訟法第78條，判決如主
    文。
中    華    民    國    98    年    12    月    31    日
                  民事第三庭    法  官  陳映如
以上正本係照原本作成
如對本判決上訴，須於判決送達後20日內向本院提出上訴狀
中    華    民    國    98    年    12    月    31    日
                            書記官  李錦輝


司法院資訊處製作；財團法人民間司法改革基金會備份。
